臺灣雲林地方法院民事簡易判決
111年度虎簡字第199號
原      告  蔡勝興  
被      告  林瑞恩  
訴訟代理人  林堯順律師
上列當事人間請求返還借款事件，本院於民國111年11月11日言
詞辯論終結，判決如下：
    主  文
原告之訴駁回。
訴訟費用由原告負擔。
    事實及理由
一、原告主張：兩造因曾同為臺中市警察局警備隊警員及為雲林
    縣同鄉之關係而成為摯友，後原告於民國78年間，調派南投
    縣警察局竹山分局服勤，兩造仍保持聯絡。嗣被告於83年10
    月間，數次前來與原告敘舊，屢次提及其與友人合夥投資事
    業之故，因欠缺資金週轉，乃口頭向原告借款新臺幣（下同
    ）50萬元，並承諾待日後投資事業賺錢回本盈餘後，即可返
    還該借款，經原告考量摯友情誼及被告在警界任職有固定薪
    資等情，乃答應被告之請求借貸，於83年11月19日於臺灣中
    小企業銀行(下稱臺企銀)竹山分行匯款485,000元至被告指
    定之帳戶，且基於兩造情誼，並無約定利息亦未約定返還期
    限。嗣於2年後，經原告向被告口頭催討還款，詎料被告竟
    以遭人倒債，無法處理債務為由，搪塞推託還款，甚至不惜
    離職而拒不還款，經原告多次找尋被告催討還款，被告方於
    90年10月5日匯款返還2萬元，並匯至原告配偶即訴外人陳綿
    之臺企銀竹山分行00000000000號帳戶內，嗣被告繼續以無
    力還款為由拒絕還款，經原告於105年3月25日以行動電話簡
    訊向被告催討還款後，被告始自105年4月29日起至106年3月
    20日止期間，陸續還款共6萬元並匯入原告之竹山郵局00000
    000000000號帳戶內，此後被告斷絕與原告行動電話聯繫並
    拒絕還款。因此被告僅還款8萬元，尚積欠原告405,000元之
    借款。原告迫於無奈，乃於107年10月4日以竹山郵局第132
    號存證信函催告限期被告於30日內還款，被告則於同年月16
    日以虎尾郵局第283號存證信函表示其拒絕還款。又本件借
    款為未定返還期限之消費借貸關係，依最高法院99年度第7
    次民事庭會議決議之見解，貸予人須定一個月以上之相當期
    限，催告返還，於該催告所定期間屆滿後，其消滅時效始開
    始進行。本件原告於107年10月間催告被告返還借款，故時
    效自該催告所定期間屆滿時起算，至今仍未逾15年，借款請
    求權尚未時效完成而消滅。為此，爰依消費借貸之法律關係
    提起本件訴訟。並聲明：被告應給付原告405,000元，及自1
    11年8月23日起至清償日止，按年息5％計算之利息。
二、被告則以：被告於83年間，與友人共同合夥經營事業，好意
    邀請原告一同投資該事業，原告同意後，才於同年11月19日
    匯款485,000元予被告，但之後合夥事業經營不善，因虧損
    巨大而結束, 故原告所交付485,000元為投資款並非借款。
    原告雖主張兩造間就上開款項有借貸關係，然卻未約定利息
    ，亦未約定返還期限，還稱被告甚至不惜離職而拒不還款，
    此等敘述顯不符一般經驗法則，實屬無稽。至於被告於90年
    10月5日匯款2萬及自105年4月29日起至106年3月20日止期間
    陸續匯款共6萬元予原告，乃因原告不甘投資失利、投資款
    血本無歸，因此不斷騷擾被告，被告不堪其擾，才匯款上開
    金額共8萬元予原告，並非返還借款。退步言之，若依原告
    主張其所交付之485,000元為借款，原告自承該借款並未約
    定清償日期，然該借款日期為83年11月19日，則原告之借款
    返還請求權應自83年11月19日起算，卻遲於111年8月4日始
    具狀向法院聲請支付命令，該借款返還請求權已罹於15年之
    時效而消滅，利息之請求權亦因而消滅。並聲明：原告之訴
    駁回。
三、本院之判斷：
　㈠原告主張其於83年11月19日於臺企銀竹山分行匯款485,000元
    予被告，其後被告於90年10月5日匯款2萬元至原告指定之配
    偶陳綿所有臺企銀竹山分行帳戶，及自105年4月29日起至10
    6年3月20日止期間，陸續匯款共6萬元至原告之竹山郵局帳
    戶等情，已據原告提出臺企銀83年度11月活期存款客戶異動
    資料、跨行匯款入戶電匯申請書、陳綿之臺企銀帳戶存摺封
    面及內頁交易明細、原告之竹山郵局存摺封面及內頁交易明
    細等為憑，並為被告所不爭執，此部分事實堪信為真實。
　㈡按當事人主張有利於己之事實者，就其事實有舉證之責任，
    民事訴訟法第277條本文定有明文。復主張法律關係存在之
    當事人，須就法律關係發生所須具備之特別要件，負舉證之
    責任。又民法第474條所稱消費借貸者，於當事人間必本於
    借貸之意思合致，而有移轉金錢或其他代替物之所有權於他
    方之行為，始得當之。是以消費借貸，因交付金錢之原因多
    端，除有金錢之交付外，尚須本於借貸之意思而為交付，方
    克成立。倘當事人主張與他方有消費借貸關係存在者，自應
    就該借貸意思互相表示合致及借款業已交付之事實，均負舉
    證之責任，其僅證明有金錢之交付，未能證明借貸意思表示
    合致者，仍不能認為有該借貸關係存在（最高法院98年度台
    上字第1045號判決意旨參照）。本件原告主張其於83年11月
    19日匯予被告之款項485,000元為因消費借貸關係之交付款
    項，然為被告所否認，則依上開說明，原告自應就該款項48
    5,000元之交付是出於兩造間消費借貸之意思合致一情負舉
    證責任。
　㈢原告固主張其所寄送竹山郵局第132號存證信函及兩造間之簡
    訊可證明兩造間具有借貸之意思合致云云。惟該竹山郵局第
    132號存證信函文字內容為原告單方所寫，依被告所回覆之
    虎尾郵局第283號存證信函內容觀之，被告第一點即否認上
    開款項485,000元為借貸款項，自無從證明兩造間具有借貸
    之合意。又依原告所提出之3封簡訊內容，被告只回覆「蔡
    大，近期都在外地，你不用找我，見面亦無益。我連生活都
    成問題，請你留個情。」、「蔡大，其實我不想再多說，一
    路以來，實在苦不堪言。你也不用再找我，但我擠出最後汁
    液，給你6萬分12個月給你。1個月5仟，就這樣。若不，我
    真無能為力。」，亦無從證明兩造間就上開款項485,000元
    為出於借貸之意思合致所交付。此外，原告復未能舉證證明
    兩造間確有借貸之意思合致。故原告主張兩造間成立消費借
    貸之法律關係，即屬無據。
四、綜上所述，原告未能舉證證明其所匯款485,000元予被告是
    出於兩造間借貸之意思合致，要難認兩造成立消費借貸關係
    。從而，原告依消費借貸之法律關係，請求被告給付405,00
    0元，及自111年8月23日起至清償日止，按年息5％計算之利
    息，為無理由，應予駁回。
五、本件事證已臻明確，兩造其餘之攻擊或防禦方法，及所援用
    之證據，經本院斟酌後，認為與判決基礎之事實並無影響，
    均不足以影響本裁判之結果，自無庸一一詳予論駁之必要，
    併此敘明。
六、訴訟費用負擔之依據：民事訴訟法第78條。
中　　華　　民　　國　　111 　年　　11　　月　　25　　日
                  虎尾簡易庭  法  官  廖國勝 
以上正本證明與原本無異。
如不服本判決，須於判決送達後20日內向本庭（臺灣雲林地方法
院虎尾簡易庭）提出上訴狀。（須按他造當事人之人數附繕本）
。
中　　華　　民　　國　　111 　年　　11　　月　　25　　日
                              書記官  曾鈺仁